臺灣高等法院刑事裁定
110年度毒抗字第1526號
抗  告  人  
即  被  告  連偉竣


上列抗告人即被告因違反毒品危害防制條例案件，不服臺灣新北
地方法院110年度毒聲字第1947號，民國110年9月28日裁定（聲
請案號：110年度聲觀字第1747號、110年度毒偵字第159號），
提起抗告，本院裁定如下：
    主  文
抗告駁回。
    理  由
一、原裁定意旨略以：㈠抗告人即被告連偉竣（下稱被告）基於
    施用第二級毒品之犯意，於民國109年4月17日16時許，在其
    位於新北市○○區○○路00巷0 弄0號2樓之住處內，以將第二級
    毒品甲基安非他命放置玻璃球吸食器內燒烤吸食煙霧之方式
    ，施用第二級毒品甲基安非他命1次之事實，業據被告於偵
    查中坦承不諱，且被告於109年4月20日為警採集之尿液檢體
    ，經送台灣檢驗科技股份有限公司以酵素免疫分析法及氣相
    層析質譜儀法檢驗，檢驗結果確呈安非他命、甲基安非他命
    陽性反應等情，有勘查採證同意書、新北市政府警察局受採
    集尿液檢體人姓名及檢體編號對照表（尿液檢體編號：J000
    0000號）、台灣檢驗科技股份有限公司109 年5月4日濫用藥
    物檢驗報告各1份在卷可參，足認被告前開任意性自白核與
    事實相符，堪以採信。本件事證明確，被告施用第二級毒品
    之犯行，洵堪認定。㈡又被告前因施用毒品案件，經北部地
    方軍事法院以101年度聲勒字第9號裁定送勒戒處所觀察、勒
    戒，認無繼續施用毒品之傾向，於101年4月9日執行完畢釋
    放出所，並由北部地方軍事法院檢察署軍事檢察官以101年
    度毒偵字第33號為不起訴處分確定等節，有本院被告前案紀
    錄表1份存卷可查，從而，本件被告係於前次觀察、勒戒執
    行完畢釋放後，3年後再犯毒品危害防制條例第10條之罪，
    依前開說明，檢察官聲請裁定令被告入勒戒處所觀察、勒戒
    ，核無不合，應予准許。爰依毒品危害防制條例第20條第3
    項、第1項、觀察勒戒處分執行條例第3條第1項，裁定應送
    勒戒處所觀察、勒戒。
二、抗告意旨略以：被告涉犯毒品危害防制條例第10條之施用第
    二級毒品犯行，依同法第20條第1項、第24條第1項規定，參
    照臺灣高等法院臺中分院102年度毒抗字第222號裁定，觀察
    勒戒與戒癮治療之緩起訴處分程序二者並行；又單純施用毒
    品個案之司法處遇，國際公約普遍認為「治療可以替代處罰
    」，而源於國際公約精神，我國近年關於毒品刑事政策採行
    治療模式，將單純施用毒品之被告視為「病患型犯人」，透
    過檢察官為附命完成戒癮治療之緩起訴處分，強制被告接受
    治療，逐漸回歸正常無毒生活。又依毒品危害防制條例第24
    條第4項訂定之毒品戒癮治療實施辦法及完成治療認定標準
    第2條、第3條規定，被告並非不得附命完成戒癮治療之緩起
    訴處分。被告雖無對毒品成癮，然為求慎重已自行至「衛生
    福利部指定藥癮治療機構」自費進行戒癮治療，該院本已即
    屬指定之藥癮治療機構，足以實施觀察、勒戒之治療，顯見
    被告除應無送勒戒處所觀察、勒戒之必要外，亦已主動自行
    負擔費用接受戒癮治療中，並無再至勒戒處所重複進行觀察
    、勒戒之必要。再被告原工作穩定，並扶養年老父親，後因
    於110年8月16日發生車禍，導致左小腿開放性受傷及左眼窩
    骨裂，於8月時醫囑需長期休養2個月，但因病情未好轉，醫
    囑再告知需長期休養，如進入勒戒處所觀察、勒戒將造成就
    醫、工作及家庭嚴重影響，被告既有扶養親屬義務在身，且
    工作穩定，若因本案進行觀察、勒戒，應無實益，被告並無
    成癮、嗣後亦無再施用毒品，並已自費進行戒癮治療中，倘
    若進入勒戒處所，亦將無法負擔扶養親屬之責任，生活更有
    所困難，爰請撤銷原裁定云云。
三、按犯毒品危害防制條例第10條之罪者，檢察官應聲請法院裁
    定，令被告入勒戒處所觀察、勒戒，其期間不得逾2月；觀
    察、勒戒或強制戒治執行完畢釋放後，3年後再犯第10條之
    罪者，適用本條前2項之規定，毒品危害防制條例第20條第1
    項、第3項分別定有明文。又毒品危害防制條例於109年1月1
    5日修正、109年7月15日生效，修正後毒品危害防制條例第2
    0條第3項規定，犯第10條之罪於觀察、勒戒或強制戒治執行
    完畢釋放後，3年後再犯第10條之罪者，適用本條前2項之規
    定。上開所謂「3年後再犯」，只要本次再犯（不論修正施
    行前、後）距最近1次觀察、勒戒或強制戒治執行完畢釋放
    ，已逾3年者，即該當之，不因其間有無犯第10條之罪經起
    訴、判刑或執行而受影響，此係最高法院於109年11月18日
    以109年度台上大字第3826號裁定宣示之見解，為有權解釋
    ，各級法院應受其拘束。
四、經查：
　㈠被告基於施用第二級毒品甲基安非他命之犯意，於109年4月1
    7日16時許，在其位在新北市○○區○○路00巷0弄0號2樓之住處
    內，以將第二級毒品甲基安非他命放置玻璃球吸食器內後，
    燒烤吸食煙霧之方式，施用第二級毒品甲基安非他命1次之
    犯行，業據被告於偵查中坦承不諱（見毒偵卷第23頁反面）
    ，並有勘查採證同意書、新北市政府警察局受採集尿液檢體
    人姓名及檢體編號對照表（尿液檢體編號：J0000000號）及
    台灣檢驗科技股份有限公司109年5月4日濫用藥物檢驗報告
    等件在卷可稽（見毒偵卷第8-1、9、9-1頁），足認被告前
    揭任意性自白核與事實相符，應堪採信。
　㈡又被告前因經北部地方軍事法院以101年度聲勒字第9號裁定
    送勒戒處所觀察、勒戒，認無繼續施用毒品之傾向，於101
    年4月9日執行完畢釋放出所，並由北部地方軍事法院檢察署
    軍事檢察官以101年度毒偵字第33號為不起訴處分確定等情
    ，有本院被告前案紀錄表1份在卷可佐（見本院卷第29至32
    頁）。原審因認被告上揭施用第二級毒品甲基安非他命事證
    明確，依據毒品危害防制條例第20條第3項、第1項及觀察勒
    戒處分執行條例第3條第1項，裁定被告應送勒戒處所觀察、
    勒戒，已詳敘其依憑之證據及認定之理由，經核於法並無不
    合，應予維持。
　㈢被告雖以前開情詞提起抗告。惟依毒品危害防制條例第24條
    第1項規定，對於施用毒品者之「初犯」及經觀察、勒戒或
    強制戒治執行完畢釋放後「3年後再犯」之人，其毒癮治療
    方式，係採「觀察、勒戒」與「緩起訴之戒癮治療」併行模
    式，但並無「緩起訴之戒癮治療」應優先於「觀察、勒戒」
    之強制規定。且觀同條例第20條第1項係規定犯第10條之施
    用第一、二級毒品罪者，檢察官「應」聲請法院裁定，令被
    告入勒戒處所觀察、勒戒；而第24條第1項則規定，於檢察
    官對被告為附條件之緩起訴處分時，檢察官仍應依刑事訴訟
    法第253條之1第1項規定，參酌刑法第57條所列事項及公共
    利益之維護，認以緩起訴為適當者，始得為之。由此可知檢
    察官應以向法院聲請觀察、勒戒為原則，於有特殊情形始得
    為附條件之緩起訴處分。因此，檢察官應採行如何之處遇程
    序，是由檢察官裁量，法院無權決定，亦不得認為屬於施用
    毒品者所享有之權利，除非檢察官之聲請有違法或顯然不當
    之情形，否則法院即應受拘束，尚無擅以其他方式替代之權
    ，或得以其他原因免予執行之餘地。是凡經檢察官依毒品危
    害防制條例第20條第1項規定聲請，法院僅得依法裁定令入
    勒戒處所觀察、勒戒，以查其是否仍有施用毒品傾向，並據
    以斷定幫助受處分人徹底戒毒之方法，法院尚無自由斟酌以
    其他方式，替代或得以其他原因免予執行之權，且檢察官之
    職權行使除有違法或裁量濫用等情事，法院原則上應予尊重
    。況被告曾因施用毒品經法院判處罪刑、經檢察官為緩起訴
    處分確定後，卻再度施用，足見被告之自律性不佳，參以依
    毒品戒癮治療實施辦法及完成治療認定標準第2條規定，於
    緩起訴處分前，如因故意犯他罪，經檢察官提起公訴或判決
    有罪確定者，亦不適合為附命完成戒癮治療之緩起訴處分，
    考其規定意旨，即在審酌行為人之自律程度及再犯率高，緩
    起訴處分已無從達成目的。則檢察官於斟酌全般事證後，為
    達戒癮治療之目的，認為不適合對被告為附命完成戒癮治療
    等附條件之緩起訴處分，而聲請法院裁定觀察、勒戒，核屬
    其職權之行使，其裁量並無違法或不當，法院自僅得就檢察
    官聲請觀察勒戒有無理由而為裁定。從而，抗告意旨徒以被
    告已自動至醫療機構治療以戒除毒癮等為由，指摘原裁定不
    當，為無理由。至於抗告意旨另述及被告原工作穩定，並扶
    養年老父親，後因車禍需長期休養，如進入勒戒處所觀察、
    勒戒將造成就醫、工作及家庭嚴重影響等情，僅係其個人因
    素，核與法院依法判斷被告應否裁定送入勒戒處所施以觀察
    、勒戒無關。
　㈣綜上，被告確於前次觀察、勒戒執行完畢釋放後之3年後，再
    犯本件施用第二級毒品甲基安非他命犯行，原裁定令入勒戒
    處所觀察、勒戒，核其認事用法，並無不當。被告猶執前詞
    提起抗告，指摘原裁定不當，為無理由，應予駁回。
據上論斷，依刑事訴訟法第412條，裁定如主文。
中　　華　　民　　國　　110 　年　　11　　月　　30　　日
                  刑事第二十三庭審判長法　官  許永煌
　　　　　　　　　　　　　　　　　    法　官  黃美文
　　　　　　　　　　　　　　　　　    法　官  雷淑雯
以上正本證明與原本無異。
不得再抗告。　　　　　　　　　　　　　　　　　　　
                                      書記官  林立柏
中　　華　　民　　國　　110 　年　　12　　月　　4 　　日